【裁判字號】    98,訴,128
【裁判日期】    980804
【裁判案由】    清償借款
【裁判全文】
臺灣苗栗地方法院民事判決               98年度訴字第128號
原      告  甲○○
訴訟代理人  乙○○
被      告  戊○○
                        1號
訴訟代理人  丁○○
上列當事人間請求給付票款事件，本院於民國98年7 月21日言詞
辯論終結，判決如下：
    主  文
被告應給付原告新台幣壹佰貳拾參萬陸仟伍佰柒拾元，及自民國
九十七年十月一日起至清償日止，按年息百分之五計算之利息。
訴訟費用新臺幣壹萬參仟貳佰柒拾陸元由被告負擔。
本判決於原告以新臺幣肆拾壹萬元為被告供擔保後，得假執行。
    事實及理由
壹、程序事項：按訴狀送達後，原告不得將原訴變更或追加，但
    被告同意者，不在此限；被告於訴之變更或追加無異議，而
    為本案之言詞辯論者，視為同意變更或追加，民事訴訟法第
    255 條第1 項第1 款、第二項定有明文。本件原告原起訴請
    求被告清償借款，嗣於訴訟程序進行中之民國98年5 月25日
    具狀，改依票據之法律關係請求被告給付票款，雖屬訴訟標
    的之變更，惟被告對於原告上開所為訴之變更，並無異議而
    為本案之言詞辯論，已視為同意，是揆諸前開規定，核無不
    合，應予准許。
貳、實體事項：
一、原告起訴主張：緣被告為保證其子即訴外人丙○○於94年至
    97年間陸續向原告借貸共新台幣（下同）970 萬元之債務，
    乃陸續簽發如附表所示票面金額共計1,236,570 元之15 紙
    支票（下稱系爭支票）作為擔保。詎丙○○屆期未依約清償
    借貸之970 萬元債務，而經原告提示系爭支票亦未獲兌現。
    雖經原告以苗栗府前郵局第29112 號存證信函催告被告儘速
    履行前揭支票債務共1,236,570 元，惟仍未獲清償。爰依票
    據之法律關係，請求被告給付前揭票款債務1,236,570 元，
    及自97年10月1 日起算之遲延利息等語，並聲明：如主文第
    1 項所示，並陳明願供擔保，請准宣告假執行。
二、被告則以：系爭支票上之發票章雖為被告所有，然系爭支票
    係其子丙○○蓋用被告印章後簽發，被告並未欠原告錢，係
    丙○○欠原告錢，被告不知丙○○簽發多少金額支票等語資
    為抗辯。並聲明：原告之訴駁回。
三、原告主張之前開事實，業據其提出被告所不爭執其真正之存
    證信函、系爭支票及退票理由單、本院97年度重訴字第90號
    民事判決及確定證明書等件為證（詳卷第7 至32頁、第46至
    47頁），且經證人即被告之子丙○○到庭證述無訛（詳卷第
    57、58頁），堪信為真實。被告雖以前詞置辯，惟查，代理
    人於代理權限內，以本人名義所為之意思表示，直接對本人
    發生效力，民法第103 條定有明文。本件被告簽發支票之印
    章係由被告保管，丙○○要用時才向被告拿，因丙○○本身
    當時無支票，被告同意丙○○使用其所有之支票，系爭支票
    之簽發有經丙○○向被告提起，被告不會詢問丙○○簽發系
    爭支票之細節，簽發系爭支票係為了清償欠原告之970 萬元
    債務，先前簽發之支票有幾張兌現，本件系爭支票均經拒絕
    往來而退票等情，業據證人即被告之子丙○○到庭證述綦詳
    （詳卷第57至59頁），足認被告將印章及支票交付丙○○簽
    發系爭支票之行為，業已有概括授與丙○○代理權之意思，
    則依前開規定，丙○○以被告名義簽發系爭支票交付原告，
    用以清償丙○○積欠原告之債務，被告自應負系爭支票發票
    人之責任。是被告前開所辯，為無足採。
四、按在票據上簽名者，依票上所載文義負責；票據上之簽名，
    得以蓋章代之；發票人應照支票文義擔保支票之支付；發票
    人、背書人及其他票據債務人，對於執票人連帶負責；執票
    人向支票債務人行使追索權時，得請求自為付款提示日起之
    利息，如無約定利率者，依年利6 釐計算，票據法第5 條第
    1 項、第6 條、第126 條、第148 條準用第96條第1 項、第
    133 條分別定有明文。本件被告所簽發之系爭支票，既經原
    告提示後遭退票，而未獲付款，則揆諸前揭規定，原告本於
    票據之法律關係，請求被告給付如主文第1 項所示之金額及
    遲延利息，自屬有據，應予准許。
五、原告陳明願供擔保以代釋明聲請宣告假執行，核無不合，爰
    酌定相當擔保金額，准予宣告假執行。
六、訴訟費用負擔之依據：民事訴訟法第78條。
中    華    民    國    98    年    8     月    4     日
                  民事庭法  官  王萬金
以上正本係照原本作成。
如對本判決上訴，須於判決送達後20日內向本院提出上訴狀。
                        書記官  劉碧雯
中    華    民    國    98    年    8     月    4     日
附表：
┌──┬──────┬───────┬───────┐
│編號│支票號碼    │票據金額      │發票日        │
├──┼──────┼───────┼───────┤
│1   │FA0000000   │79,710        │95.10.30      │
├──┼──────┼───────┼───────┤
│2   │FA0000000   │79,490        │95.11.30      │
├──┼──────┼───────┼───────┤
│3   │FA0000000   │160,000       │95.12.26      │
├──┼──────┼───────┼───────┤
│4   │FA0000000   │79,270        │95.12.30      │
├──┼──────┼───────┼───────┤
│5   │FA0000000   │77,290        │96.09.30      │
├──┼──────┼───────┼───────┤
│6   │FA0000000   │77,070        │96.10.30      │
├──┼──────┼───────┼───────┤
│7   │FA0000000   │76,850        │96.11.30      │
├──┼──────┼───────┼───────┤
│8   │FA0000000   │76,630        │96.12.30      │
├──┼──────┼───────┼───────┤
│9   │FA0000000   │76,410        │97.01.30      │
├──┼──────┼───────┼───────┤
│10  │FA0000000   │76,190        │97.02.28      │
├──┼──────┼───────┼───────┤
│11  │FA0000000   │75,970        │97.03.30      │
├──┼──────┼───────┼───────┤
│12  │FA0000000   │75,750        │97.04.30      │
├──┼──────┼───────┼───────┤
│13  │FA0000000   │75,530        │97.05.30      │
├──┼──────┼───────┼───────┤
│14  │FA0000000   │75,310        │97.06.30      │
├──┼──────┼───────┼───────┤
│15  │FA0000000   │75,100        │97.07.30      │
└──┴──────┴───────┴───────┘


司法院資訊處製作；財團法人民間司法改革基金會備份。
